臺灣高等法院高雄分院刑事裁定　　　　 94年度毒抗字第146號
抗告人即
被　　告　甲○○
上列抗告人因聲請觀察勒戒案件，不服臺灣高雄地方法院中華民
國94年10月25日裁定（94年度毒聲字第2553號），提起抗告，本
院裁定如下：
    主  文
抗告駁回。
    理  由
一、本件抗告意旨略以：抗告人即被告甲○○自民國（下同）92
    年間假釋交付保護管束迄今，均按時向觀護人報到，不可能
    也未曾施用第一級毒品海洛因，何以尿液經驗出有第一級毒
    品之陽性反應，是否檢驗有誤？而抗告人在採尿之前曾因罹
    患感冒，喝過「複方甘草合劑」治療，該藥劑可能含嗎啡成
    分，因此而被驗出有嗎啡陽性反應，請詳予查明斟酌撤銷原
    裁定，為此提起抗告云云。
二、原裁定略以：被告於93年12月16日，為台灣高雄地方法院檢
    察署執行92年執護字第466號不定期採尿之15時41分，接受
    採尿，並經送驗結果，確呈嗎啡陽性反應，此有長榮大學毒
    物研究中心檢驗報告、臺灣高雄地方法院檢察署受保護管束
    人（被告）尿液檢體監管紀錄表各1份在卷可稽。依上開說
    明及檢驗結果，足認被告於前揭時地採取尿液前回溯24小時
    內之某時，確曾施用第一級毒品海洛因無訛。因認檢察官之
    聲請為正當，而依修正後毒品危害防制條例第20條第1 項，
    觀察勒戒處分執行條例第3 條第1 項規定，裁定將被告送勒
    戒處所觀察、勒戒，期間不得逾2 月。經核原裁定並無不合
    。
三、抗告人雖以前詞置辯。惟查，本件抗告人上開尿液，係抗告
    人在台灣高雄地方法院檢察署由採尿人員郭耀宗協助採集，
    有台灣高雄地方法院檢察署受保護管束人尿液檢體監管紀錄
    表可憑。又長榮大學毒物研究中心檢驗抗告人上開尿液，初
    步檢驗係採EIA 方法（酵素免疫分析法），確認檢驗係採
    GC-MS （氣體層析氣相層析質譜分析法），此有上開該尿液
    檢驗報告記載可稽。而人體投與海洛因後，迅速水解轉變為
    嗎啡，再循嗎啡之代謝途徑，排出體外，百分之五十以上於
    8 小時內，自尿中排出，百分之九十於24小時內，自尿中排
    出，採樣應於投與嗎啡24小時內進行為宜，業經行政院衛生
    署藥物食品檢驗局以（80）藥檢壹字第056954號函釋明確。
    又，尿液檢驗結果之正確性受到諸多因素之影響，如檢體簽
    收、處理、分析、文書處理及各檢驗單位所訂定之CUTOFFVA
    LUE （閾值）不同等，均會影響到最後結果之判讀，目前尿
    液中煙毒之檢驗方法：一般實驗室接到尿液煙毒檢驗申請時
    ，第一步驟為利用免疫分析法做初步篩檢，如篩檢濃度小於
    CUTOFFVALUE 即判讀為陰性反應；如篩檢濃度大於
    CUTOFFVALUE ，則必須進一步做確認試驗，確認試驗方法之
    原理須異於篩檢方法之原理，確認試驗方法目前國內常用的
    方法計有TOXI-LAB（毒物層析法）、GC（氣體色層分析法）
    、GC-MS （氣體層析質譜儀分析法），依各實驗單位設備不
    同，選用方法而有不同，其精密度依次為GC-MS 優於GC優於
    TOXI-LAB。此有高雄醫學大學附設中和紀念醫院83年6 月14
    日函覆台灣高雄地方法院83年5 月9 日高仁刑公股字第96
    80號函之說明可資參酌。抗告人經台灣高雄地方法院檢察署
    執行保護管束不定期採尿，對抗告人所採尿液送請長榮大學
    毒物研究中心檢驗，初步檢驗係採EIA （酵素免疫分析法）
    ，確認檢驗係採GC-MS （氣體層析氣相層析質譜分析法），
    已採用最精密檢驗方法GC-MS （氣體層析氣相層析質譜分析
    法）確認檢驗，而該檢驗方法臨床上已足以排除偽陽性之反
    應。何況同一尿液又經檢察官送高雄醫學大學附設中和紀念
    醫院複驗結果亦呈嗎啡陽性反應，有該院管藥認可字第0012
    號濫用藥物尿液檢驗報告在卷可稽，更足證該尿液檢驗結果
    之偽陽性之可能性甚低，合先敘明。抗告人雖提出載有咳嗽
    藥水之「國民西藥房」收據2 份及聯興醫事檢驗所檢驗「複
    方甘草合劑溶液」分之成分含嗎啡成分的檢驗報告1 份為證
    ，辯稱：伊可能是服用治感冒之「複方甘草合劑溶液」所以
    才被檢出含嗎啡反應云云。惟抗告人是否確有於上開採尿時
    間前24小時內服用所稱之「複方甘草合劑溶液」，並無任何
    證據足以證明（上揭收據係事後於94年1 月21、22日購買之
    收據，且亦未記載購買藥物確為「複方甘草合劑溶液」），
    已無從採信其確有服用「複方甘草合劑溶液」之感冒藥劑。
    況抗告人於偵查中自行提交送驗之「複方甘草合劑」亦經高
    雄醫學大學附設中和紀念醫院及高雄市立凱旋醫院均檢驗未
    含有嗎啡、海洛因、鴉片、可待因之成分，並有該二醫院之
    檢驗報告在卷可稽，足認抗告人空言為辯甚無足取，抗告為
    無理由，應予駁回。
三、據上論結，應依刑事訴訟法第412 條，裁定如主文。
中　　華　　民　　國　　94　　年　　11　　月　　30　　日
                  刑事第一庭    審判長法  官  江泰章
                                      法  官  謝靜雯
                                      法  官  莊崑山
以上正本證明與原本無異。
不得再抗告。
中　　華　　民　　國　　94　　年　　11　　月　　30　　日
　　　　　　　　　　　　　　　　　　　書記官  張文斌
